【裁判字號】    98,易,909
【裁判日期】    980930
【裁判案由】    詐欺
【裁判全文】
臺灣彰化地方法院刑事判決               98年度易字第909號
公  訴  人  臺灣彰化地方法院檢察署檢察官
被      告  甲○○
                    現於臺灣彰化監獄執行中
上列被告因詐欺案件，經檢察官提起公訴（98年度偵字第6083號
），被告於準備程序中對被訴事實為有罪之陳述，經合議庭裁定
改由受命法官進行簡式審判程序，本院判決如下：
    主  文
甲○○共同幫助意圖為自己不法之所有，以詐術使人將本人之物
交付，處有期徒刑月，如易科罰金，以新台幣壹仟元折算壹日
，緩刑貳年。
    事  實
一、甲○○與男友「林鈺翔」上網發現有人欲承租帳戶之存摺及
    提款卡，每星期租金約新台幣（下同）2000元，渠等均明知
    金融機構帳戶之存摺及提款卡係供自己使用之重要理財工具
    ，關係個人財產、信用之表徵，且可預見存摺、提款卡及其
    密碼如交予他人使用，而未加以闡明正常用途，極易被利用
    為與財產有關之犯罪工具，竟仍不顧他人可能遭受財產上損
    害之危險，而基於縱若其金融機構帳戶被利用作為詐欺取財
    ，並不違背其本意，共同基於幫助詐欺取財之犯意聯絡，於
    民國98年3 月9 日左右，在台南縣歸仁鄉「長榮大學」附近
    郵局，以郵寄方式將甲○○臺中商業銀行龍井分行（下稱臺
    中銀行）所申辦帳號000000000000000 號帳戶之提款卡及密
    碼出租予一位真實年籍姓名不詳之成年人。該不詳姓名成年
    人及所屬詐欺集團成員取得甲○○所有上開提款卡（包括密
    碼）後，即意圖為自己不法之所有，於98年3 月10日打電話
    向乙○○佯稱：日前其上網購買物品，因付款方式設定錯誤
    ，須至提款機依指示操作始能取消分期付款設定等語，致乙
    ○○陷於錯誤，不疑有他，遂於98年3 月10日20時57分至雲
    林縣斗六市○○路○ 段123 號台灣銀行提款機，依對方指示
    操作，而匯出29, 999 元至上開甲○○所申設臺中銀行帳戶
    內，該不詳姓名成年人及所屬詐欺財集團成員隨以提款卡領
    出詐欺所得之上開款項。嗣經乙○○發覺有異而追查，始知
    受騙而報警處理，員警循線查獲。
二、案經臺中縣警察局烏日分局報告臺灣臺中地方法院檢察署檢
    察官呈請臺灣高等法院臺中分院檢察署檢察官核轉臺灣彰化
    地方法院檢察署檢察官偵查後起訴。
    理    由
一、上揭事實，迭據被告甲○○於本院審理中坦承不諱，並供述
    當時因缺錢，故與男友「林鈺翔」一起將該帳戶以每星期20
    00元之代價出租，所得朋分花用等語，核與被害人乙○○於
    警詢中指述內容相符，復有乙○○操作自動櫃員機之交易明
    細單各1 張、台中銀行函及被告在台中銀行申設帳戶之交易
    明細在卷可參。又按自政府開放金融機構申請設立以來，金
    融機構大量增加，使一般人申請存款帳戶極為容易、便利，
    故除非充作犯罪使用，一般並無使用他人金融機構帳戶之必
    要。而坊間新聞媒體，對於不肖犯罪集團，經常利用大量取
    得之金融機構帳戶，作為詐欺或恐嚇取財工具，亦多所報導
    ，被告對此應知之甚詳，竟仍將其所有上開銀行帳戶之存摺
    、提款卡（包括密碼），交付予不詳姓名成年人使用，該不
    詳姓名成年人或所屬詐欺集團成員果據以作為詐欺取款之工
    具，被告自有幫助該不詳姓名成年人或所屬詐欺集團成員取
    財之不確定故意。本件事證明確，被告犯行堪以認定。
二、按刑法上之故意，以行為人對於構成犯罪之事實，包括犯罪
    客體、行為、結果等均有具體確定認識，並有意使其發生者
    為確定故意，而行為人對於構成犯罪之事實，雖無具體確定
    認識，但已預見其發生，且其發生不違背其本意者，則為不
    確定故意。又行為人基於幫助他人犯罪之意思，為促成他人
    犯罪而為犯罪構成要件以外之行為，為幫助犯。本件被告將
    其所有上開銀行帳戶之提款卡（包括密碼），交付予不詳姓
    名成年人使用，該不詳姓名成年人或所屬詐欺集團成員嗣據
    以作為詐欺取款之工具，此既不違背被告當初交付提款卡（
    包括密碼）之本意，且係參與提供取得詐欺取財犯罪所得款
    項之工具，對此犯行施以助力，為詐欺取財罪構成要件以外
    之行為，應以詐欺取財罪之幫助犯論。核被告所為，係犯刑
    法第30條第1 項、第339 條第1 項之幫助詐欺取財罪。被告
    幫助不詳姓名成年人或所屬詐欺集團成員犯詐欺取財罪，為
    幫助犯，應按正犯之刑減輕之。被告與「林鈺翔」對上揭犯
    行，有犯意聯絡及行為分擔，以共同正犯論處。爰審酌被告
    提供其個人所申請之上開銀行帳戶予詐欺集團作為詐欺取財
    之匯款帳戶使用，助長犯罪之不良風氣，幫助犯罪者隱匿真
    實身分，增加檢警犯罪偵查之困難性，不肖之徒，則爭相仿
    效，藉此手段對社會大眾施以詐術，致使受害民眾不斷增加
    ，若不針對提供人頭帳戶者，予以適度之刑罰，顯然無法抑
    制該類型犯罪之發生，並兼衡酌被告本身並未實際參與詐欺
    取財之犯行，可責難性較為輕微，且被告犯後態度良好等一
    切情狀，量處如主文所示之刑，並諭知易科罰金之折算標準
    ，以示懲儆。查，被告前未曾受有期徒刑以上刑之宣告，有
    臺灣高等法院被告前案紀錄表1 份在卷可憑，事後亦與被害
    人達成和解，此有雲林縣斗交市調解委員會調解書在卷可憑
    ，經此偵審科刑之教訓後，當知所警惕，信無再犯之虞，本
    院因認上開對其所宣告之刑，以暫不執行為適當，爰併諭知
    緩刑2 年，以啟自新。
三、關於「林鈺翔」涉及共同幫助詐欺部分，因被告於本院審理
    中有供述共犯「林鈺翔」居住在台南縣官田鄉渡鄉村，其父
    親姓名為「林宏惠」，故關於「林鈺翔」部分宜另行偵辦。
據上論斷，應依刑事訴訟法第273 條之1 第1 項、第299 條第1
項前段，刑法第28條、第30條第1 項前段、第2 項、第339 條第
1項 、第41條第1 項前段、第74條第1 項第1 款，刑法施行法第
1條 之1 第1 項、第2 項前段，判決如主文。
本案經檢察官蕭有宏到庭執行職務。
中    華    民    國    98    年    9    月     30    日
                  刑事第六庭         法  官   鮑慧忠
以上正本證明與原本無異。
如不服本判決應於收受判決後10日內向本院提出上訴書狀，並應
敘述具體理由；其未敘述上訴理由者，應於上訴期間屆滿後20日
內向本院補提理由書狀( 均須按他造當事人之人數附繕本) 「切
勿逕送上級法院」。
告訴人或被害人對於判決如有不服具備理由請求檢察官上訴者，
其上訴期間之計算係以檢察官收受判決正本之日期為準。
中    華    民    國    98    年    9     月    30    日
                                      書記官  林子惠
附錄本案論罪科刑法條全文：
中華民國刑法第339條
（普通詐欺罪）
意圖為自己或第三人不法之所有，以詐術使人將本人或第三人之
物交付者，處 5 年以下有期徒刑、拘役或科或併科 1 千元以下
罰金。
以前項方法得財產上不法之利益或使第三人得之者，亦同。
前二項之未遂犯罰之。


司法院資訊處製作；財團法人民間司法改革基金會備份。
